臺灣高等法院刑事判決　　　　　　　　 96年度上訴字第595號
上　訴　人
即　被　告　甲○○
指定辯護人　李靜蕙　律師
上列上訴人因槍砲彈藥刀械管制條例案件，不服臺灣新竹地方法
院94年度訴字第724號，中華民國95年12月29日第一審判決（起
訴案號：臺灣新竹地方法院檢察署94年度偵字第3239號、3240號
），提起上訴，本院判決如下：
    主  文
原判決關於持有改造手槍暨執行刑部分撤銷。
甲○○未經許可，持有其他可發射子彈具有殺傷力之改造手槍，
累犯，處有期徒刑肆年，併科罰金新臺幣壹拾萬元，罰金如易服
勞役，以新臺幣壹仟元折算壹日。扣案如附表編號一、四所示之
物，均沒收之。
  事  實
一、甲○○前因竊盜案件，經臺灣新竹地方法院以八十七年度易
    字第一四一七號判決判處有期徒刑二年，刑前強制工作三年
    ，並經本院以八十九年度上易字第九三八號判決駁回上訴確
    定，而於民國九十二年十一月三十日縮刑期滿執行完畢。
二、被告明知非經主管機關許可，不得無故持有具殺傷力之槍枝
    及子彈，竟仍基於非法持有可發射子彈具有殺傷力之改造手
    槍及子彈之犯意，於九十三年年底某日，經由跳蚤雜誌上登
    載之電話，與真實姓名年籍不詳綽號「阿財」之成年男子聯
    絡後，約定在臺北縣鶯歌鎮某不詳地點，由甲○○以合計新
    臺幣（下同）十八萬五千元之代價，向「阿財」購買具有殺
    傷力之仿ＢＥＲＥＴＴＡ廠Ｍ９型半自動手槍製造之玩具手
    槍換裝土造金屬槍管而成之改造手槍一支（含改造彈匣二個
    ，槍枝管制編號：0000000000號，如附表編號一
    、四所示）、改造子彈三十三顆（原四十六顆，其中四十顆
    係改造子彈成品，餘六顆則係改造子彈半成品，改造子彈成
    品經試射後，其中三十三顆具殺傷力，餘七顆不具殺傷力，
    如附表編號二、三所示），並未經許可而持有之。嗣因甲○
    ○上開販賣毒品行徑為警方監聽通訊鎖定，而於九十四年六
    月九日五時五十分許，為警持搜索票搜索甲○○位於臺中市
    ○○路○段三五號六樓之二之租屋處，在其臥室內床頭櫃內
    查獲上開可發射金屬或子彈具殺傷力之改造手槍一枝（含改
    造彈匣二個）、改造子彈成品四十顆、改造子彈半成品六顆
    、改造彈匣及彈簧四條等物（即如附表編號一至五所示之物
    ）。
三、案經乙○○告訴及新竹縣警察局報告臺灣新竹地方法院檢察
    署檢察官偵查起訴。
  理  由
一、程序部分：
    按被告以外之人於審判外之陳述，雖不符前四條之規定，而
    經當事人於審判程序同意作為證據，法院審酌該言詞陳述或
    書面陳述作成時之情況，認為適當者，亦得為證據；當事人
    、代理人或辯護人於法院調查證據時，知有第一百五十九條
    第一項不得為證據之情形，而未於言詞辯論終結前聲明異議
    者，視為有前項之同意，刑事訴訟法第一百五十九條之五第
    一項、第二項分別定有明文。本件當事人於言詞辯論終結前
    就相關證據無證據能力，表示不再爭執，依上開規定，即視
    為同意於審判程序作為證據，復經本院審酌陳述作成時之情
    況，認為適當者，而認得作為本件之證據，合先敘明。
二、被告甲○○於警詢時辯稱係在跳蚤雜誌上看到扣案之手槍，
    到臺北縣鶯歌鎮向一名年約四十歲綽號「阿財」男子購買的
    買來的時候就改造好了，沒有作過案，也沒有射擊過（見偵
    字第三二四○號卷第十四頁）；於偵訊時辯稱：「（警方查
    獲槍何來？）是與朋友閒聊，在便利商店買一本跳蚤雜誌，
    在鶯歌購買」、「（你如何與對方聯絡？）開始是我打電話
    給他，他說他叫『阿財』，讓他要確定我身階問我對這個了
    解嗎，後來他就叫我不要再打電話過去．．．」、「（有無
    試射？）沒有」、「買槍十七萬、買子彈花了一萬五、總共
    十八萬五千元」等語（見偵字第三二三九號卷第三六頁）；
    於原審準備程序時亦辯稱：是在九十三年年底時向「阿財」
    買得本案的槍枝、子彈，買了一把槍且附有二個彈匣、改造
    子彈四十六顆，我不知道這些子彈中有沒有沒做好的子彈，
    我拿回來沒有試射過，我也沒有拿出去做為犯罪工具，四條
    彈簧是和我買的槍彈一起給我的；我從來沒有槍彈帶出去用
    過等語（見原審卷第六○、一二九頁）；於本院審理時亦坦
    承係因一時好奇才購買槍彈，從來沒有用過等語。而證人廖
    靜怡、黃姿芸於警詢時亦均稱上開扣案之槍彈均係被告甲○
    ○所有等情明確（見偵字第三二四○號卷第二一、二四頁）
    。並有新竹縣警察局九十四年六月九日對被告甲○○位於臺
    中市○○路○段三五號六樓之二租屋處搜索所製作之搜索扣
    押筆錄及扣押物品目錄表各一份（參九十四年度偵字第三二
    三九號偵查卷第一四至一九頁、九十四年度偵字三二四０號
    偵查卷第二九至三四頁，二份相同）；證物照片二幀在卷可
    稽（參九十四年度偵字第三二四０號偵查卷第三六頁），證
    明被告持有改造槍枝一支、改造彈匣二個、改造子彈（含不
    具殺傷力改造子彈三顆）。復有內政部警政署刑事警察局九
    十四年七月四日刑鑑字第０九四００九五二三七號槍彈鑑定
    書（參九十四年度偵字第三二四０號偵查卷第九０至九四頁
    ）及該局九十四年十二月六日刑鑑字第０九四０一八二二二
    ０號函在卷足稽（參原審卷第八七頁），足證被告持有之改
    造槍枝及改造子彈成品中三十三顆具有殺傷力。綜上所述，
    是被告甲○○自白核與事實相符，堪以採信，本件事證已臻
    明確，被告前述犯行洵堪認定，應予依法論科。
三、論罪科刑：
  (一)新舊法之比較
  1.查被告行為後，刑法部分條文業於九十四年一月七日修正，
    九十四年二月二日公布，九十五年七月一日施行，現行刑法
    第二條第一項規定：「行為後法律有變更者，適用行為時之
    法律，但行為後之法律有利於行為人者，適用最有利於行為
    人之法律」，上開規定乃與刑法第一條罪刑法定主義契合，
    而貫徹法律禁止溯及既往原則，係規範行為後法律變更所生
    新舊法律比較適用之準據法，是刑法第二條本身雖經修正，
    但該條既屬適用法律之準據法，本身尚無比較新舊法之問題
    ，應一律適用裁判時之現行刑法第二條第一項之規定，為「
    從舊從輕」之比較，以決定適用之刑罰法律，先予敘明。且
    比較時應就罪刑有關之共犯、未遂犯、想像競合犯、牽連犯
    、連續犯、結合犯，以及累犯加重、自首減輕暨其他法定加
    減原因（如身分加減）與加減例等一切情形，綜其全部罪刑
    之結果而為比較，此有最高法院九十五年第八次刑事庭會議
    決議可資參照。
　2.想像競合犯之比較：被告行為後，刑法第五十五條關於想像
    競合犯之規定亦於同上時間修正及施行，比較修正施行前後
    規定要件並無何差異，僅修正施行後之規定限制從一重處斷
    之宣告刑不得科以較輕罪名所定最輕本刑以下之刑，惟修正
    後科刑之限制，僅為法理之明文化，核應非屬法律之變更，
    自無新舊法比較之問題，應逕以行為時之舊法論處。
　3.累犯之比較：再按刑法第四十七條：「受有期徒刑之執行完
    畢，或受無期徒刑或有期徒刑一部之執行而赦免後，五年以
    內再犯有期徒刑以上之罪者，為累犯，加重本刑至二分之一
    。」之規定，業經修正第一項為：「受徒刑之執行完畢，或
    一部之執行而赦免後，五年以內故意再犯有期徒刑以上之罪
    者，為累犯，加重本刑至二分之一。」；第二項為：「第九
    十八條第二項關於因強制工作而免其刑之執行者，於受強制
    工作處分之執行完畢或一部之執行而免除後，五年以內故意
    再犯有期徒刑以上之罪者，以累犯論。」，本件被告不論依
    修正前之刑法第四十七條或修正後之刑法第四十七條第一項
    之規定，均構成累犯，對被告而言並無有利或不利之情形，
    自不生新舊法比較之問題，應逕依行為時即修正前之刑法第
    四十七條規定論以累犯並加重其刑。
  4.罰金刑之比較：槍砲彈藥刀械管制條例第八條第四項之罪，
    法定刑應併科新臺幣七百萬元以下罰金，同法第十二條第四
    項之罪則應併科新臺幣三百萬元以下之罰金，查被告行為時
    之刑法第三十三條第五款原規定主刑之種類如下：「五、罰
    金：一元以上」；該條款嗣修正為：「主刑之種類如下：五
    、罰金：新臺幣一千元以上，以百元計算之」。是修正後罰
    金刑最高額上限雖無變更，惟最低額下限則提高為新臺幣一
    千元，比較修正前後之規定，自以行為時科處罰金刑之法律
    較有利被告。
  5.易服勞役之比較：被告行為時，刑法第四十二條第二項前段
    規定：「易服勞役以一元以上三元以下折算一日。」，又被
    告行為時之易服勞役折算標準，業據廢止前罰金罰鍰提高標
    準條例第二條前段規定，就其原定數額提高為一百倍折算一
    日，則被告行為時之易服勞役折算標準，應以銀元三百元折
    算一日，即新臺幣九百元折算一日。惟新修正刑法第四十二
    條第三項前段規定：「易服勞役以新臺幣一千元、二千元或
    三千元折算一日。」，比較修正前、後之易服勞役折算標準
    ，以修正後之規定較有利於被告。
　6.綜上比較結果，參照上開最高法院判例認為罪刑應整個適用
    ，不能割裂而分別適用有利益條文，及有關易刑處分部分適
    用最有利於行為人法律之見解，應以修正前刑法之相關規定
    及修正後易服勞役部分之規定對被告較為有利，而分別適用
    相關之規定。
　7.沒收之比較：又從刑附屬於主刑，除法律有特別規定者外，
    依主刑所適用之法律，沒收乃從刑種類之一，本案之主刑既
    適用修正前刑法之相關規定，則沒收自亦應適用修正前刑法
    有關沒收之規定。
  (二)罪名：核被告甲○○所為，係犯槍砲彈藥刀械管制條例第八
    條第四項之未經許可持有其他可發射金屬或子彈具有殺傷力
    之改造手槍罪、同條例第十二條第四項未經許可持有子彈罪
    。查本件被告持有改造槍枝之行為，係自九十三年年底某日
    起至九十四年六月九日警察查獲時止，則其持有繼續行為終
    了時，係在九十四年一月二十六日槍砲彈藥刀械管制條例修
    正公布之後，自無新舊法比較之問題，其持有改造槍枝之行
    為應依現行槍砲彈藥刀械管制條例規定論處，起訴檢察官認
    應依舊條例第十一條第四項論處，尚有未洽，惟此部分業經
    公訴檢察官當庭更正，另該條例第十二條均未有修正，自亦
    無新舊法比較之問題，故被告未經許可製造子彈未遂之犯行
    ，亦應依現行槍砲彈藥刀械管制條例規定論處。
  (三)想像競合犯：按一行為觸犯數罪名，或犯一罪而其方法或結
    果之行為犯他罪名者，依刑法第五十五條規定，應從一重處
    斷。其未經許可，持有改造手槍及子彈罪之一行為，同時觸
    犯槍砲彈藥刀械管制條例第八條第四項之未經許可持有其他
    可發射子彈具有殺傷力之改造手槍罪及同條例第十二條第四
    項之未經許可持有子彈罪等二罪名，為想像競合犯，應依修
    正前刑法第五十五條之規定，從一重之槍砲彈藥刀械管制條
    例第八條第四項之未經許可持有其他可發射子彈具有殺傷力
    之改造手槍罪處斷。
  (四)累犯：查被告甲○○前因竊盜案件，經原審法院以八十七年
    度易字第一四一七號判決判處有期徒刑二年，並經本院以八
    十九年度上易字第九三八號判決駁回上訴確定，而於九十二
    年十一月三十日縮刑期滿執行完畢，有臺灣新竹地方法院檢
    察署刑案資料查註紀錄表及本院被告前案紀錄表各一份在卷
    可查，是被告於受有期徒刑執行完畢後，五年以內再故意犯
    本件有期徒刑以上之罪，應依修正前之刑法第四十七條規定
    論以累犯並加重其刑。
四、原審對被告予以論罪科刑，固非無見，惟按刑事審判旨在實
    現刑罰權之分配正義，故法院對於有罪被告之科刑，應符合
    罪刑相當之原則，使輕重得宜，罰當其罪，此所以刑法第五
    十七條明定科刑時，應審酌一切情狀，尤應注意該條所列十
    款事項，以為科刑輕重之標準，並賦予法院裁量權。又如何
    量定其刑，固屬實體法上賦予法院得為自由裁量之事項，但
    此項裁量權之行使，並非得以任意或自由為之，仍應受一般
    法律原則之拘束，即必須符合所適用法律授權之目的，並受
    法律秩序之理念、法律感情及慣例等所規範，若違反比例原
    則、平等原則時，得認係濫用裁量權而為違法（最高法院九
    十四年台上字第二一三一號、九十一年台上字第五二九五號
    ）。查槍枝為管制物品，影響社會治安甚鉅，被告無視政府
    禁令，持有槍枝，固屬非是，惟本件尚無積極證據證明被告
    基於厚利而為此犯行，或被告曾持該等槍、彈從事其他實害
    行為，所產生之危險性明顯較低，其僅係因一時好奇購買而
    單純持有槍彈，持有之手槍數量亦僅一枝；且被告自警詢至
    本院審理均始終坦承持有槍彈之犯行，坦然面對刑罰制裁之
    情則與自首甚為接近；況檢察官於原審審理時亦僅建請就被
    告犯行量處四年二月，原審就此未茲為量刑之參考審酌，而
    僅於理由中泛稱「審酌被告非法持有改造手槍及子彈之犯罪
    動機、目的、手段、持有槍砲之數量，持有槍砲對人身及社
    會治安所造成之潛在危害並兼衡被告之智識程度、犯後坦承
    犯行及態度尚稱良好等一切情狀」，量處被告甲○○有期徒
    刑五年三月，難認符合比例原則及平等原則。被告上訴執此
    指摘原判決不當，請求從輕量刑，尚非無理由，原判決既有
    上開可議之處，自應由本院予以撤銷改判。爰審酌被告甲○
    ○非法持有改造手槍及子彈之犯罪動機、目的、手段、持有
    槍砲之數量，並兼衡被告之智識程度、犯後坦承犯行及態度
    尚稱良好等一切情狀（詳如上述），量處如主文第二項所示
    之刑及諭知罰金易服勞役之折算標準，以資懲儆。扣案如附
    表編號一所示之改造手槍一支、附表編號四所示之改造彈匣
    二個，均係屬違禁物，不問屬於犯人與否，應依刑法第三十
    八條第一項第一款之規定宣告沒收。至扣案如附表編號二之
    改造子彈成品三十三顆（原四十顆，其中三十三顆具殺傷力
    ，餘七顆不具殺傷力），均經鑑驗試射，已非違禁物；另扣
    案如附表編號三、五所示之子彈半成品六顆、彈簧四條，均
    非違禁物，且與被告上開持有槍彈之犯行無關，爰均不予沒
    收之宣告，附此敘明。
據上論斷，應依刑事訴訟法第369條第1項前段、第364條、第299
條第1項前段，槍砲彈藥刀械管制條例第8條第4項、第12條第4項
，刑法第11條前段、第2條第1項、修正前刑法第55條、修正前刑
法第47條、修正前刑法第42條第2項、刑法第38條第1項第1款，
修正前罰金罰鍰提高標準條例第1條前段、第2條。
本案經檢察官吳慧蘭到庭執行職務。
中　　華　　民　　國　　96　　年　　4 　　月　　27　　日
　　　　　　　　　刑事第五庭審判長法　官  吳　敦
  　　　　　　　　　　　　　　　　法  官  陳祐治
        　　　　　　　　　　　　　法  官  吳啟民
以上正本證明與原本無異。
如不服本判決，應於收受送達後十日內向本院提出上訴書狀，其
未敘述上訴之理由者並得於提起上訴後十日內向本院補提理由書
（均須按他造當事人之人數附繕本）。
                                  書記官  江采廷
中　　華　　民　　國　　96　　年　　5 　　月　　1 　　日
附錄：本案論罪科刑法條全文
槍砲彈藥刀械管制條例第八條第四項
未經許可，持有、寄藏或意圖販賣而陳列第一項所列槍枝者，處
三年以上十年以下有期徒刑，併科新臺幣七百萬元以下罰金。
附表：
┌───┬───────────┬───┬────────────────┐
│編  號│名                  稱│數  量│備                            註│
├───┼───────────┼───┼────────────────┤
│  一  │改造貝瑞塔手槍        │ 1支  │1、以九十四年度黃保管字第九八號 │
│      │（槍枝管制編號：      │      │   扣押中（扣押物品清單參九十四 │
│      │0000000000，│      │   年度偵字第三二四０號偵查卷第 │
│      │無彈匣）              │      │   九九頁）。                   │
│      │                      │      │2、經送鑑定認係由仿ＢＥＲＥＴＴ │
│      │                      │      │   Ａ廠Ｍ９型半自動手槍製造之玩 │
│      │                      │      │   具手槍換裝土造金屬槍管而成之 │
│      │                      │      │   改造手槍，機械性能良好，可擊 │
│      │                      │      │   發適用子彈，認具殺傷力（參同 │
│      │                      │      │   上卷第九０至九四頁）。       │
│      │                      │      │3、依刑法第三十八條第一項第一款 │
│      │                      │      │   ，沒收。                     │
├───┼───────────┼───┼────────────────┤
│  二  │改造子彈成品          │ 40顆 │1、以九十五年度彈保管字第九五號 │
│      │                      │      │   扣押中（扣押物品清單參同上卷 │
│      │                      │      │   第一００頁）。               │
│      │                      │      │2、經送鑑定（參同上卷第九０至九 │
│      │                      │      │   四頁、原審卷第八七頁）：     │
│      │                      │      │（1）三十二顆，認均係土造子彈（ │
│      │                      │      │     具直徑約八點九ｍｍ金屬彈頭 │
│      │                      │      │     ），經實際試射結果，其中三 │
│      │                      │      │     十顆，可擊發，認具殺傷力， │
│      │                      │      │     餘二顆，無法擊發，認不具殺 │
│      │                      │      │     傷力。                     │
│      │                      │      │（2）五顆，認均係土造子彈（具直 │
│      │                      │      │     徑約八點七ｍｍ金屬彈頭）， │
│      │                      │      │     經實際試射結果，其中二顆， │
│      │                      │      │     可擊發，認具殺傷力；餘三顆 │
│      │                      │      │     ，無法擊發，認不具殺傷力。 │
│      │                      │      │（3）二顆，認均係土造子彈（具直 │
│      │                      │      │     徑約七點七ｍｍ金屬彈頭）， │
│      │                      │      │     經實際試射結果，一顆，可擊 │
│      │                      │      │     發，認具殺傷力；一顆，無法 │
│      │                      │      │     擊發，認不具殺傷力。       │
│      │                      │      │（4）一顆，認係由玩具金屬彈殼加 │
│      │                      │      │     裝直徑約六點七ｍｍ金屬彈頭 │
│      │                      │      │     組合而成之改造子彈，經實際 │
│      │                      │      │     試射，無法擊發，認不具殺傷 │
│      │                      │      │     力。                       │
│      │                      │      │（5）合計：該四十顆改造子彈成品 │
│      │                      │      │     ，其中三十三顆，可擊發，認 │
│      │                      │      │     具殺傷力，餘七顆，無法擊發 │
│      │                      │      │     ，認不具殺傷力。           │
│      │                      │      │3、均試射完畢，爰不予沒收。     │
├───┼───────────┼───┼────────────────┤
│  三  │改造子彈半成品        │ 6顆  │1、以九十四年度彈保管字第九五號 │
│      │                      │      │   扣押中（扣押物品清單參同上卷 │
│      │                      │      │   第一００頁）。               │
│      │                      │      │2、經送鑑定（參同上卷第九０至九 │
│      │                      │      │   四頁、原審卷第八七頁反面）： │
│      │                      │      │（1）五顆：認均係玩具金屬彈殼。 │
│      │                      │      │（2）一顆：認係土造金屬彈殼及直 │
│      │                      │      │     徑八點九ｍｍ金屬彈頭。     │
│      │                      │      │3、非違禁物，不沒收。           │
├───┼───────────┼───┼────────────────┤
│  四  │改造彈匣              │ 2個  │1、九十四年度保管字第一三０八號 │
│      │                      │      │   扣押中（扣押物品清單參同上卷 │
│      │                      │      │   第一０一頁）。               │
│      │                      │      │2、違禁物，依刑法第三十八條第一 │
│      │                      │      │   項第一款，沒收。             │
├───┼───────────┼───┼────────────────┤
│  五  │彈簧                  │ 4條  │1、九十四年度保管字第一三０八號 │
│      │                      │      │   扣押中（扣押物品清單參同上卷 │
│      │                      │      │   頁）。                       │
│      │                      │      │2、非違禁物，不沒收。           │
└───┴───────────┴───┴────────────────┘
